【裁判字號】    98,交訴緝,1
【裁判日期】    981110
【裁判案由】    公共危險等
【裁判全文】
臺灣臺北地方法院刑事判決            98年度交訴緝字第1 號
公  訴  人  臺灣臺北地方法院檢察署檢察官
被      告  乙○○
上列被告因公共危險等案件，經檢察官提起公訴（97年度偵字第
11636 號），本院判決如下：
    主  文
乙○○無罪。
    理  由
一、公訴意旨略以：被告乙○○於民國97年4月28日下午10時5分
    許，駕駛車牌號碼BL─2998號自用小客車，沿臺北市中山區
    ○○○路外側車道，由東往西方向行駛，行經該道路12號前
    ，正由北往南再往東方向，迴車駛入對向車道時，原應注意
    汽車在劃有分向限制線之路段，不得迴車，而當時之天候為
    晴天，夜間有照明，路面為柏油路面、乾燥、無缺陷及障礙
    物，視距良好，並無不能注意之情事，竟疏於注意上開事項
    ，適有同車道後方之告訴人甲○○騎乘車牌號碼CPW─977號
    重型機車，沿該道路同車道，由東往西方向行駛，被告乙○
    ○遂以駕駛之上開自用小客車左側車身與上揭機車之前車頭
    發生擦撞，致告訴人甲○○之左手挫傷瘀血腫痛，詎被告乙
    ○○於駕駛動力交通工具肇事，致人受傷後，竟基於肇事逃
    逸之直接故意，未施以救護，旋即駕駛該車輛逃逸。嗣經警
    循線查知上情，因認被告乙○○涉犯刑法第185條之4肇事逃
    逸罪、同法第284條第1項前段之過失傷害罪嫌。
二、按犯罪事實應依證據認定，無證據不得推定其犯罪事實，又
    不能證明被告犯罪者，應諭知無罪之判決，刑事訴訟法第15
    4條第2項、第301條第1項分別定有明文。次按事實之認定，
    應憑證據，如未能發現相當證據，或證據不足以證明，自不
    能以推測或擬制之方法，為裁判基礎。又認定犯罪事實所憑
    之證據，雖不以直接證據為限，間接證據亦包括在內，然而
    無論直接證據或間接證據，其為訴訟上之證明，須於通常一
    般之人均不致有所懷疑，而得確信其為真實之程度者，始得
    據為有罪之認定，倘其證明尚未達到此一程度，而有合理之
    懷疑存在而無從使事實審法院得有罪之確信時，即應由法院
    為諭知被告無罪之判決，此有最高法院40年臺上字第86號判
    例、76年臺上字第4986號判例意旨可資參照。次按，案件係
    被告所為之犯罪事實，因此，確定具體特定之被告係訴追可
    罰對象之大前提，若係另有其人所為而非被告所為者，尚難
    針對公訴特定具體之訴追對象即被告，以該起訴之罪責相繩
    ，合先敘明。
三、本件公訴人認被告涉有上揭刑法第185條之4肇事逃逸罪、同
    法第284條第1項前段之過失傷害罪之犯行，無非係以：(一)告
    訴人甲○○迭次指訴；(二)京華中醫聯合診所診斷證明書1 張
    、甲○○身分證影本1 張；(三)臺北市政府警察局中山分局圓
    山派出所受理刑事案件報案三聯單影本、受理各類案件紀錄
    表及陳報單各1 張、車籍查詢-基本資料詳細畫面1張、汽車
    車籍明細表1張、道路交通事故現場圖1張、道路交通事故調
    查報告表(一)、(二)各1張、道路交通事故照片6張、臺北市政府
    警察局中山分局交通分隊道路交通事故談話紀錄表、道路交
    通事故當事人登記聯單及道路交通事故補充資料表各1 張、
    臺北市政府警察局中山分局疑似道路交通事故肇事逃逸追查
    表1 張，臺北市政府交通警察大隊道路交通事故初步分析研
    判表1 張。以上開證據，為其主要論據。
四、惟訊據被告堅決否認上情，辯稱：我否認犯罪，這車子不是
    我在開，因為我的車子於92年2月17日就已經交給環保單位
    廢棄了，早就報廢（庭呈汽車異動登記書等資料），我交給
    新莊報廢的車廠，車子有拿給他，而且他有紀錄在，我不曉
    得要拿牌照去報廢，才造成這個困擾。我以為我已經完成我
    該做的事情，沒想到會發生車牌被盜用的事情，我上開BL─
    2998號自用小客車克萊斯勒3,300CC.，迄今已報銷將近六年
    了，我根本不可能把牌照掛在那邊，上開案件駕駛人不是我
    本人等語置辯。
五、本院查：
  (一)被害人甲○○於上開時地發生車禍，致受有左手挫傷瘀血腫
    痛之傷害結果，而肇事人駕車逃逸，並未施以救護之事實，
    業據被害人甲○○指訴綦詳，並有臺北市政府警察局中山分
    局圓山派出所陳報單、受理各類案件紀錄表、報案三聯單、
    京華中醫聯合診所診斷證明書、車籍查詢─基本資料詳細畫
    面、道路交通事故現場圖、臺北市政府警察局中山分局交通
    分隊道路交通事故補充資料表、交通事故談話紀錄表、交通
    事故調查報告表（一）、（二）、交通事故當事人登記聯單
    、肇事人自首情形紀錄表、疑似道路交通事故肇事逃逸追查
    表、交通事故照片黏貼紀錄表照片6 張、汽車車籍明細表、
    交通事故初步分析研判表在卷可稽（見臺灣臺北地方法院檢
    察署97年度偵字第11636號編號B，以下簡稱B卷，第6頁、第
    9 頁、第13至15頁、第24至35頁、第38頁）。是被害人甲○
    ○騎乘機車於上開時地係同向二車道以上，並設有分向限制
    線之道路，而有一部車牌號碼BL─2998號自用小客車，係沿
    該道路外側車道，由東往西方向行駛後，正由北往南再往東
    方向迴車，並跨越分向限制駛入對向車道之車輛，而被害人
    騎乘之機車，係沿同車道後方，由東往西方向行駛之直行，
    因該部BL─2998車號之駕駛人，在劃有上開分向限制線之路
    段迴車，致該車之左側車身與被害人騎乘機車之前車頭發生
    碰撞，致被害人甲○○受有左手挫傷瘀血腫痛之傷害，而肇
    事人駕車逃逸，並未施以救護之事實，應堪認定。
  (二)惟本件首應究明確定上開時地發生車禍之駕駛車牌號碼BL─
    2998號自用小客車係被告或係另有其人，且告訴人甲○○迭
    次指訴內容是否足以確定本件肇事人駕車逃逸係被告？
    1.查告訴人甲○○於97年4 月29日警詢時指訴：「我今日（
      29）因為昨天（28）和一輛【BL─2998】擦撞，對方沒有
      停下來跟我調解而駕車離去，因此，我來派出所報案」、
      「昨日（97 年4月28日）因為我下課後要回家，騎乘重機
      車【CPW─977】至民族東路【東往西方向】靠近雙城街口
      ，我前方有一台白色小型箱刑型車【BL─2998】突然迴轉
      （東往西），我因為來不及煞車而和他發生擦撞後，我的
      摩托車倒地後，他有稍作退後的動作，然後就繼續將他的
      車子開走，加速逃離現場【東往西方向】」等語綦詳（見
      B卷第7頁），並有臺北市政府警察局中山分局圓山派出所
      陳報單、受理各類案件紀錄表、報案三聯單在卷可稽（見
      B卷第6頁、第9 頁、第14頁）。復酌上開B卷第6頁圓山派
      出所陳報單之陳報內容欄記載：「3.報案內容：上述報案
      人因遭不明人士駕駛自小客（BL─2998）擦撞，對方逃逸
      而至派出所報案」等語、同上開B卷第9頁受理各類案件紀
      錄表之報案內容欄記載亦同上旨，互核與告訴人甲○○於
      97年5月3日警詢時指訴：「.. 發生車禍後，BL─2998 號
      自小客車並未停車，..，逕自將車沿民族東路西往東方向
      逃逸」、「（案發時你是否有向警方報案？交通警察是否
      有到場處理？）沒有，我（筆錄誤繕為有）沒有請交通警
      察到場處理，我是隔天才向圓山派出所報案」等語情節相
      符（見B 卷第12頁），並有自首情形紀錄表之自首情形欄
      ：「6.其他（請敘明原因）：Ａ車自小客車BL─2998號肇
      逃，Ｂ車CPW─977到圓山所報案，之，Ｂ車再到中山分隊
      報案」在卷可稽（見B 卷第30頁）。是本件車禍發生時，
      上開BL─2998號自小客車並未停車，並逕自將車沿民族東
      路西往東方向逃逸，且該車實際駕駛人係不明人士，尚無
      從確認係被告駕駛上開BL─2998號自小客車，應堪認定。
    2.續查，告訴人甲○○於臺北市政府警察局中山分局交通分
      隊97年5月19日道路交通事故補充資料表之指訴：「.. 該
      車有停一下回頭看我一下即加速逃逸了，司機是男的，車
      號我自己記下的」等語（見B卷第26頁）；其復於本院97
      年8 月22日訊問時指述：「他正常行駛突然停止迴轉，我
      在他後面，那是雙黃線，他一迴轉，我騎在他後面就來不
      及撞上，他有停下來看，就加速跑掉，車號我記的，我有
      跟他說，你幹嗎？他有下來看我一下，就用力加速跑掉。
      」、「... 他的輪子押到我的輪子，他有下來看，就跑掉
      了」、「（那個人長什麼樣子？）我沒有注意。」等語（
      見本院97年度交訴字第96號編號A1，以下簡稱A1卷，第20
      頁反面第2行至第5行），並有上開訊問筆錄在卷可徵。惟
      證人即告訴人甲○○於本院98年9 月29日審判時證述：「
      （當時開車的人有無轉過頭來看你的狀況？）有，他有看
      一下。」、「（你有看到他的臉嗎？）沒有。」、「（當
      時他駕駛的車輛？）小型國產白色廂型車。」、「（你剛
      才說，肇事的車子有停下來，你有無看到肇事車的駕駛人
      有下車來看你？）肇事車的駕駛人沒有下車」、「（你是
      如何看到肇事車的車牌及肇事車的駕駛人？）他緊急煞車
      回轉，他的車子壓到我的機車前輪，他有看一下，然後他
      就逆向走另外一個車道開走了。我的車子就倒在那邊，我
      就趕快回轉看他的車牌號碼，我就把他車牌抄下來，肇事
      車輛是載貨用的小型白色廂型車，整個是包起來，就像宅
      急便那種車子，四四方方不銹鋼，有白鐵包起來的那個樣
      子。」、「（你是否可以描述當時民國97年4 月28日晚上
      10時5 分許，你所看到肇事車駕駛人的情況？）我沒看清
      楚，我只知道他瞪我一下。然後他就逆向迴轉。」、「（
      在本件肇事地點，前後左右當時照明，有無路燈？）路燈
      不是很明顯。那天的燈有點壞掉，很暗。」、「（你是否
      看一下，在庭這位被告，是否像當時瞪你的那位肇  事者
      ？）我已經忘記了，因為那時候天色很黑。」、「（能否
      看清楚肇事車輛駕駛座的那個人？）看不是很清楚，他瞪
      我一下，就趕快轉身，還有他轉身緊急到另外一個車道開
      走了。」、「（你看到肇事駕駛座和乘客座有幾個人？）
      就只有駕駛人一人。乘客座沒有坐人。」等語綦詳明確（
      見本院98年度交訴緝字第1 號編號A3，以下簡稱A3卷，第
      13頁反面至第15頁），並有上開審判筆錄、車籍查詢─基
      本資料詳細畫面、汽車車籍明細表、道路交通事故現場圖
      、道路交通事故調查報告表(一)、(二)各1 張、道路交通事故
      照片6 張、臺北市政府警察局中山分局疑似道路交通事故
      肇事逃逸追查表，臺北市政府交通警察大隊道路交通事故
      初步分析研判表各1 張在卷可佐。是本件告訴人甲○○於
      上開時地發生車禍之肇事車子沒有停下來，且肇事車的駕
      駛人亦沒有下車，而肇事車駕駛人在車內有看一下告訴人
      ，但告訴人沒有看到肇事車駕駛人的臉，亦沒看清楚該肇
      事車駕駛人，且該肇事車駕駛人立即逆向迴轉，而該肇事
      地點之當時照明不是很明顯，燈有點壞掉，很暗，上開肇
      事車是載貨用的小型白色廂型車，整個是包起來，就像宅
      急便那種車子，四四方方不銹鋼，有白鐵包起來的那個子
      ，惟肇事車駕駛人是否為本件被告亦無法確定，應堪認定
      。因此，告訴人於本院97年8 月22日訊問時指述：肇事車
      駕駛人有停下來看，我有跟他說，你幹嗎？他有下來看我
      一下等情節，顯與事實不符，應無可信，洵堪認定。
    3.被告所有車牌號碼BL─2998號自用小客車一部係白色、轎
      車之車身式樣、排汽量3300cc、廠牌係CHRYSLER、車長50
      4公分、車寬175公分、車高140公分、4輪之輪數、出廠時
      間西元1990年3月份，於91年4月12日係最後一次在臺北市
      監理處所轄太子汽車代驗公司辦理定期檢驗合格，嗣於92
      年2 月17日，經環保機關以廢棄車拖吊在案，業經被告於
      本院準備程序、審判程序時均供述綦詳，並有被告全戶戶
      籍資料、臺北市政府警察局中山分局通知書影本2 張、公
      文封正面影本1張（見B卷，第17頁、第19至21頁），與交
      通部公路總局臺北區監理所98年6 月17日0980034821號函
      、臺北市監理處98年6 月19日北市監牌字第0986558500號
      函及其檢送BL─2998號自小客車異動登記書、車主身分證
      、車牌遺失2 面證明單影本暨環保廢棄註記查詢表、廢機
      動車輛報廢系統查詢表（見A2卷，第34至39頁），BL─29
      98號汽車車牌各項異動登記書、親領牌登記書、違規查詢
      報表、臺北市監理處98年9月4日函文、98年10月9 日函文
      及其檢附欠費現況表、違規費用處分資料、汽車燃料稅補
      徵資料、臺北市交通事件裁決所98年10月14日函文及其檢
      附文件、臺北市監理處98年10月14日函文及其檢附文件等
      在卷可憑（見A3卷，第4至6頁、第10頁、第22頁、第26至
      33頁）。是被告所有上開自用小客車之廠牌係CHRYSLER、
      白色轎車、排汽量3300cc、出廠時間係民國88年3 月份，
      並於92年2 月17日環保機關以廢棄車拖吊報廢之事實，應
      堪認定。因此，告訴人甲○○於本院98年9 月29日審判時
      證述：「我的車子就倒在那邊，我就趕快回轉看他的車牌
      號碼，我就把他車牌抄下來，肇事車輛是載貨用的小型白
      色廂型車，整個是包起來，就像宅急便那種車子，四四方
      方不銹鋼，有白鐵包起來的那個樣子」等語（詳上揭理由
      所述）之描述肇事車輛之車身、形狀、外觀，與被告所有
      上開環保廢棄車輛，二者間完全不同，且告訴人沒有看到
      肇事車駕駛人的臉，亦沒看清楚該肇事車駕駛人，職是，
      本件難憑告訴人單一之不清楚指訴即遽認係本件肇事車實
      際駕駛人係車牌號碼BL─2998號自用小客車之登記車主即
      被告，縱令被告係BL─2998號自用小客車之登記車主，其
      於92年2 月17日，經環保機關以廢棄車拖吊，已無該車，
      是本件尚不得據以上開肇事車之車牌號碼係BL─2998號之
      自用小客車，即逕自遽認上開車主之被告係本件肇事車實
      際駕駛人，至為灼然。
    4.末查，被告於本院98年6月5日準備程序時供述：我的車是
      克萊斯勒加長型的車等語明確（見A2卷，第31頁），復酌
      告訴人於於本院98年6月5日準備程序時指述：我是被廂型
      車撞的，並不是克萊斯勒加長型的車撞我等語明確（見A2
      卷，第31頁），並有上開監理單位函及其附件、環保廢棄
      註記查詢表、廢機動車輛報廢系統查詢表、BL─2998號汽
      車車牌各項異動登記書、親領牌登記書、違規查詢報表、
      臺北市監理處98年9月4日函文、98年10月9 日函文及其檢
      附欠費現況表、違規費用處分資料、汽車燃料稅補徵資料
      等在卷可佐（見A3卷，第4至6頁、第10頁、第22頁、第26
      至33頁）。是告訴人並非遭受被告上開克萊斯勒加長型的
      車所撞，應堪認定。
  (二)此外，復查並無其他積極證據，足資認定被告即係本件肇事
    車實際駕駛人，亦無其他積極證據，足資認定被告確有上開
    犯刑法第185條之4肇事逃逸罪、同法第284條第1項前段之過
    失傷害罪之犯行。是本件依罪疑唯輕原則，應對被告為有利
    之認定。
六、綜上，依罪疑唯輕原則，被告所辯與事實相符，應堪可信，
    惟公訴人所提被告涉有上揭刑法第185條之4肇事逃逸罪、同
    法第284條第1項前段之過失傷害犯行之證據，並無法證明被
    告有上開犯行。此外，復查並無其他積極證據，足資認定被
    告確有上開二罪之犯行，爰揆諸上揭規定及說明，自應為被
    告無罪判決之諭知。
據上論斷，應依刑事訴訟法第301條第1項，判決如主文。
本案經檢察官陳國安到庭執行職務。
中    華    民    國    98    年  11    月      10    日
                  刑事第十九庭審判長法  官  施添寶
                                    法  官  吳俊龍
                                    法  官  高若珊
以上正本證明與原本無異。
如不服本判決應於收受本判決後10日內向本院提出上訴書狀，並
應敘述具體理由，如未敘述上訴理由者，應於上訴期間屆滿後20
日內補提理由書狀於本院（均須按他造當事人之人數附繕本）「
切勿逕送上級法院」。告訴人或被害人如對於本判決不服者，應
具備理由請求檢察官上訴，其上訴期間之計算係以檢察官收受判
決正本之日期為準。
                                    書記官  陳弘文
中    華    民    國    98    年  11    月      10    日

司法院資訊處製作；財團法人民間司法改革基金會備份。
